臺灣高等法院刑事判決
110年度上訴字第1786號
上  訴  人  
即  被  告  黃啟銘



選任辯護人  游嵥彥律師（財團法人法律扶助基金會指派律師）
上列上訴人因毒品危害防制條例案件，不服臺灣桃園地方法院10
9年度訴字第1157號，中華民國110年3月26日第一審判決（起訴
案號：臺灣桃園地方檢察署109年度偵字第14240號），提起上訴
，本院判決如下：
    主  文
上訴駁回。
    事  實
一、緣暱稱「貞快樂」之成年女子黃琬貞（已歿）於民國109年1
     月18日深夜0時39分前某時許，欲販賣第二級毒品甲基安非
    他命與吳志鴻而需毒品貨源，遂與黃啟銘電話聯繫購買毒品
    乙事，黃啟銘明知甲基安非他命屬毒品危害防制條例第2條
    第2項第2款列管之第二級毒品，不得非法持有、販賣，仍基
    於販賣第二級毒品甲基安非他命以營利之犯意，先以新臺幣
    （下同）4萬元向真實姓名年籍不詳之人購入第二級毒品甲
    基安非他命1兩，並從中拿取不到1克之數量後，於109年1月
    18日深夜0時39分許，駕駛000-0000號自用小客車前往桃園
    市○○區○○路000巷0弄0號黃琬貞租屋處，並於該處以4 萬元
    之代價，將前所購買並從中拿取不到1克後所剩餘之第二級
    毒品甲基安非他命販售予黃琬貞1次。嗣經警循線查悉上情
    。
二、案經新北市政府警察局土城分局報告臺灣桃園地方檢察署檢
    察官偵查起訴。
    理  由
壹、證據能力：
    按被告以外之人於審判外之陳述，雖不符刑事訴訟法第159
    條之1至第159條之4之規定，而經當事人於審判程序同意作
    為證據，法院審酌該言詞陳述或書面陳述作成時之情況，認
    為適當者，亦得為證據。又當事人、代理人或辯護人於法院
    調查證據時，知有第159條第1項不得為證據之情形，而未於
    言詞辯論終結前聲明異議者，視為有前項之同意，同法第15
    9條之5亦有明定。查本件檢察官、上訴人即被告黃啟銘（下
    稱被告）及辯護人就本判決下列所引被告以外之人於審判外
    陳述之證據能力均不予爭執，迄至言詞辯論終結，亦未對該
    等證據之證據能力聲明異議，本院審酌該些供述證據作成時
    ，核無違法取證或其他瑕疵，認為以之作為本案之證據屬適
    當，自有證據能力。其餘資以認定被告犯罪事實之非供述證
    據，均查無違反法定程序取得之情形，依刑事訴訟法第158
    條之4反面規定，亦具證據能力。
貳、實體方面：
一、認定事實之證據及理由：
    上揭犯罪事實，迭據被告於警詢、偵查、原審及本院審理時
    均坦承不諱（見109年度偵字第14240號卷，下稱偵卷，第7 
    至11、13至16；原審卷第134、141至144頁；本院卷第68、1
    33頁），核與證人吳志鴻警詢、偵查中之證述（見偵卷第27
    至31、33至45、191至193頁）大致相符，並有桃園市○○區○○
    路000巷0弄00號平面圖、數位證物勘察採證同意書、臺灣桃
    園地方檢察署網路資料查詢單暨查詢結果、監視器翻拍照片
    、被告指認監視器翻拍照片、房屋租賃契約書、指認犯罪嫌
    疑人紀錄表、證人吳志鴻指認照片、新北市政府警察局土城
    分局偵辦吳志鴻與暱稱〈貞快樂〉涉嫌毒品販賣案對話譯文、
    證人吳志鴻手繪平面圖、新聞畫面截圖、手機對話截圖、土
    城分局偵辦黃啟銘涉嫌毒品案偵辦資料、新北市政府警察局
    土城分局109年11月23日新北警土刑字第1093735908號函暨
    職務報告、臺灣桃園地方檢察署109年12月24日桃檢俊儉109
    偵14240字第1099139233號函等件（見109年度他字第1586號
    卷第101、103頁；偵卷第51、55至78、87、89至93、95、97
    、99、79至83、第101、103、105、107至118、119至124頁
    ；原審卷第65至68、71頁）在卷可稽，足認被告上開任意性
    自白與事實相符，堪以採信。又按販賣毒品係違法行為，非
    可公然為之，且毒品可任意分裝、增減份量、調整純度，其
    價格並隨時依交易雙方之關係、資力、需求量、對行情之認
    知、來源是否充裕、查緝是否嚴緊、購買者被查獲時供出來
    源之風險評估等因素而變動，既無公定價格，亦無法一概而
    論；因而販賣之利得，除經坦承犯行，或帳冊價量均臻明確
    外，委難察得實情。然衡以毒品價格昂貴且不易取得，其販
    賣行為涉及重罪，並為治安機關所嚴加查緝，若販賣毒品之
    人無利可圖，應無冒著被查獲之風險而平白攜帶毒品往返送
    交他人、自曝於險之理，故販賣毒品之人有從中賺取價差或
    量差而牟利之意圖，應屬合理認定。查被告先於106年間，
    因販賣第二級毒品未遂等案件，經原審法院以107年度訴字
    第602號判決判處有期徒刑3年10月、3年8月、2年，應執行
    有期徒刑4年8月，上訴後，經本院於108年12月17日以108年
    度上訴字第2575號判決駁回上訴確定；再於107年間，因販
    賣第二、三級毒品未遂、加重持有第三級毒品等案件，經原
    審法院於108年12月30日以108年度訴字第95、144號、108年
    度易字第233號判決判處有期徒刑4年6月、3年、8月，應執
    行有期徒刑6年4月確定，有本院被告前案紀錄表1份在卷可
    考，是其對於毒品交易為檢警機關嚴予取締之犯罪行為，知
    之甚詳，即使販賣未遂亦將遭判處重刑，豈有甘冒重罪刑罰
    風險，於前揭判決後未久，旋即義務購入毒品交予黃琬貞販
    售之理，是其主觀上確有營利之意圖甚明；再者，被告以4
    萬元購入1兩之第二級毒品甲基安非他命後，從中拿取不到1
     克之數量，再將剩餘之第二級毒品甲基安非他命以4萬元之
    價格販售與黃琬貞等情，為被告於原審審理中供承明確（見
    原審卷第143、144頁），是被告有轉賣毒品從中賺取量差利
    益之意圖至為灼然。綜上所述，本案事證明確，被告犯行堪
    以認定，應依法論科。
二、論罪：
  ㈠按行為後法律有變更者，適用行為時之法律。但行為後之法
    律有利於行為人者，適用最有利於行為人之法律，刑法第2
    條第1項定有明文。被告行為後，毒品條例第4條第2項規定
    ，於109年7月15日修正生效。修正前第4條第2項規定：「製
    造、運輸、販賣第二級毒品者，處無期徒刑或7年以上有期
    徒刑，得併科新臺幣1千萬元以下罰金。」修正後則規定：
    「製造、運輸、販賣第二級毒品者，處無期徒刑或10年以上
    有期徒刑，得併科新臺幣1千5百萬元以下罰金」，是修正後
    之規定法定刑已有提高，顯未較有利於被告，依刑法第2條
    第1項前段規定，應適用被告行為時即修正前毒品條例第4條
    第2項規定論處。
　㈡核被告所為，係犯修正前毒品危害防制條例第4 條第2 項之
    販賣第二級毒品罪，其意圖販賣第二級毒品甲基安非他命而
    持有該毒品之低度行為，為販賣之高度行為所吸收，不另論
    罪。
  ㈢被告就本件販賣第第二級毒品之犯行，於偵查、原審及本院
    審理時，均自白犯罪，是應依毒品危害防制條例第17條第2
    項規定減輕其刑。
　㈣至辯護人雖以被告本案販賣第二級毒品犯行僅有1次，對象只
    有1人，又被告為國中畢業，收入不穩定，入監前尚須照顧
    父母，因上開經濟狀況而為本案犯行等情，請求依刑法第59
    條酌減被告之刑。惟按刑法第59條所規定之酌量減輕其刑，
    必須其犯罪情節，有特殊之環境、原因及背景，在客觀上足
    以引起一般之同情而顯可憫恕，認為即使宣告最低度刑猶嫌
    過重者，始有其適用。上述所謂最低度刑，於遇有依其他法
    定減輕事由而減輕其刑時，係指減輕後之最低度處斷刑而言
    （最高法院110年度台上字第2017號判決意旨參照）；又按
    刑法第59條規定犯罪之情狀可憫恕者，得酌量減輕其刑，其
    所謂「犯罪之情狀」，與同法第57條規定科刑時應審酌之一
    切情狀，並非有截然不同之領域，於裁判上酌減其刑時，應
    就犯罪一切情狀（包括第57條所列舉之10款事項），予以全
    盤考量，審酌其犯罪有無可憫恕之事由（即判例所稱有特殊
    之原因與環境等等，在客觀上足以引起一般同情，以及宣告
    法定低度刑，是否猶嫌過重），以為判斷（最高法院102年
    度台上字第2513號判決意旨參照）。查被告明知毒品對人體
    危害之烈，對社會風氣危害重大，且販賣毒品為政府嚴加查
    緝之重大犯罪，猶仍為本案販賣第二級毒品犯行，而本案販
    售予黃琬貞之毒品重量將近1兩（將近37.5公克）、價值達4
    萬元，其犯罪情節及所生危害非輕；且其於本案行為前，除
    有前述販賣第二、三級毒品未遂犯行外，另於107年間因販
    賣第二、三級毒品未遂案件，經原審法院於109年3月27日以
    108年度訴字第122號判決判處應執行有期徒刑3年確定，再
    於108年間，因意圖販賣而持有第二級毒品案件，經原審法
    院以109年度訴字第1164號判決判處應執行有期徒刑5年8月
    （尚未確定），有本院被告前案紀錄表在卷可查，竟再度販
    賣毒品以牟利，客觀上自無任何情堪憫恕或特別之處，殊難
    認另有特殊原因或堅強事由足以引起一般同情而顯然可憫，
    何況被告依前開修正前毒品危害防制條例第17條第2項規定
    減刑後，更無縱宣告法定最低度之刑猶嫌過重之情，自與刑
    法第59條要件不合，辯護人上開主張，要屬無據。
三、上訴駁回之理由：
　㈠原審詳為調查，認被告所為販賣第二級毒品犯行罪證明確，
    適用修正前毒品危害防制條例第4條第2項、第17條第2項，
    刑法第2條第1項前段、第11條前段、第38條之1第1項前段、
    第3項等規定，並審酌被告前已有多次販賣第二、三級毒品
    之相關犯罪紀錄，已如上述，堪認被告素行非佳，而其雖不
    良於行，但正值青壯，仍有能力循正途賺取財物，又明知第
    二級毒品甲基安非他命使用後容易成癮，戕害人體身心甚鉅
    ，更造成諸多社會問題而影響社會秩序，竟無視法制禁令，
    僅為牟取量差利益而再度為本案販賣第二級毒品犯行，助長
    毒品氾濫，所為殊無可取；惟念被告於偵審中均坦承犯行，
    態度尚可；復考量其販賣第二級毒品甲基安非他命之對象為
    1人、次數1次、交易數量非鉅及交易金額達4萬元，及其自
    陳犯罪之動機與國中畢業之教育程度、業工、有父母要扶養
    、另有負債、家庭經濟狀況勉持等一切情狀，量處有期徒刑
    4年6月。並說明：未扣案被告出售第二級毒品所獲得之4萬
    元價金，核屬其本案犯罪所得，爰依刑法第38條之1第1 項
    前段及第3項之規定，宣告沒收，並於全部或一部不能沒收
    或不宜執行沒收時，追徵其價額；被告駕駛之車牌號碼000-
    0000號自用小客車、持用以與黃琬貞聯繫毒品交易之行動電
    話1支，均不予宣告沒收等旨。認原審之認定事實及適用法
    律均無違誤，量刑亦屬妥適 。
  ㈡被告上訴及辯護意旨主張：原審量刑過重，請求從輕量刑，
    並請依刑法第59條酌減其刑等語。惟被告本案販賣第二級毒
    品罪，並無刑法第59條適用，業如前述，此部分上訴意旨自
    屬無據。另按刑之量定，本為法院得依職權自由裁量之事項
    ，苟已審酌刑法第57條規定之事項，且於法定刑度之內予以
    量定，客觀上並無明顯濫權之情形者，即不容當事人憑其主
    觀意見，指摘其違法或失當。查本案原審量刑時，已以行為
    人責任為基礎，就刑法第57條所定各款科刑輕重應審酌之事
    項，業於理由欄內具體說明，如前所述，顯已斟酌刑法第57
    條各款事由併被告上訴意旨所陳之旨，並基於刑罰目的性之
    考量、刑事政策之取向以及行為人刑罰感應力之衡量等因素
    而為刑之量定，並未逾越法定刑度，亦無違背公平正義之精
    神，客觀上不生量刑失衡之裁量權濫用。況且，被告本案販
    售之重達將近37.5公克、價值達4萬元，相較實務販售重量1
    、2公克、價值數千元之第二級毒品案件，各次犯行即判處
    有期徒刑3年6月以上以觀，難認本案量刑有明顯輕重失衡之
    處。從而，被告上訴主張原審量刑過重，請求再予減輕，核
    無理由，應予駁回。
據上論斷，應依刑事訴訟法第368條，判決如主文。
本案經檢察官鄧瑋琪提起公訴，檢察官壽勤偉到庭執行職務。
中　　華　　民　　國　　110 　年　　8 　　月　　31　　日
                  刑事第一庭  審判長法　官  周煙平
                                    法　官  吳炳桂
                                    法　官  陳俞伶
以上正本證明與原本無異。
如不服本判決，應於收受送達後20日內向本院提出上訴書狀，其
未敘述上訴之理由者並得於提起上訴後20日內向本院補提理由書
（均須按他造當事人之人數附繕本）「切勿逕送上級法院」。
                                     書記官  朱家麒
中　　華　　民　　國　　110 　年　　9 　　月　　1 　　日
附錄：本案論罪科刑法條全文
修正前之毒品危害防制條例第4條
製造、運輸、販賣第一級毒品者，處死刑或無期徒刑；處無期徒
刑者，得併科新臺幣2千萬元以下罰金。
製造、運輸、販賣第二級毒品者，處無期徒刑或7年以上有期徒
刑，得併科新臺幣1千萬元以下罰金。
製造、運輸、販賣第三級毒品者，處7年以上有期徒刑，得併科
新臺幣7百萬元以下罰金。
製造、運輸、販賣第四級毒品者，處5年以上12年以下有期徒刑
，得併科新臺幣3百萬元以下罰金。
製造、運輸、販賣專供製造或施用毒品之器具者，處1年以上7年
以下有期徒刑，得併科新臺幣1百萬元以下罰金。
前五項之未遂犯罰之。